---
title: "Lab 12. Statistics for Hackers"
---

```{r setup, include=FALSE}
knitr::opts_chunk$set(echo = TRUE)
```

## 1. Shafling
### 1.0 Данные, пакеты
Качаем данные.
```{r}
icelandic <- read.csv("https://goo.gl/7gIjvK")
```
```{r, message= F}
library(tidyverse); library(mosaic)
```

Ты скрестил всех носителей вместе, однако физиологические различия между спикерами могут все невелировать, так что я хочу выяснять является ли разница статистически значима для каждого носителя по отдельности.

```{r}
icelandic %>% 
  ggplot(aes(vowel.dur, fill = aspiration, color = aspiration))+
  geom_density(alpha = 0.4)+
  geom_rug()+
  facet_wrap(~speaker)+
  labs(title = "Vowel duration density plot",
       caption = "Data from (Coretta 2017)",
       x = "vowel duration")
icelandic %>% 
  ggplot(aes(sample = vowel.dur, color = aspiration))+
  geom_qq()+
  facet_wrap(~speaker)+
  labs(title = "Vowel duration density plot",
       caption = "Data from (Coretta 2017)")
```

### 1.1 Сравниваем
Мы наблюдаем следуещее:
```{r}
icelandic %>%
  group_by(speaker, aspiration) %>% 
  summarise(mean.dur = mean(vowel.dur),
            sd.dur = sd(vowel.dur),
            number = n())
```
В каждом боксплоте от 72 до 85 наблюдений (интересно, а чего это их разное количество?). А еще вообще-то нужно подумать, одинаковая ли у них дисперсия? А то это же тоже одно из предположений t-test.

Мы будем говорить о следующей разнице:
```{r, message= FALSE}
icelandic %>%
  group_by(speaker, aspiration) %>% 
  summarise(mean.dur = mean(vowel.dur)) %>%
  summarize(diff.mean = diff(mean.dur)) ->
  obs.diff; obs.diff

icelandic %>%
  left_join(., obs.diff) %>% 
  ggplot(aes(aspiration, vowel.dur, label = paste("observed effect\n", round(diff.mean, 3))))+
  geom_text(aes(x = "yes", y = 200))+
  geom_boxplot()+
  facet_wrap(~speaker)+
  labs(title = "Vowel duration boxplots and observed mean difference",
       caption = "Data from (Coretta 2017)",
       y = "vowel duration")
```


### 1.2 Симуляции

Я буду шафлить ($`r 10000`$ раз) и считать среднее. Для тех кто не помнит философию: у нас есть две группы, и мы хотим узнать значимо ли различаются средние. Для этого берем и перемешиваем эти группы. Если при куче перемешиваний разница средних сильно отличаются от наблюдаемой разницы, значит, мы не можем утверждать, что разница между средними групп равна нулю.
```{r, cache= TRUE}
set.seed(42)
do(10000) *
  (icelandic %>%
     group_by(speaker) %>% 
     mutate(vowel.dur = shuffle(vowel.dur)) %>%
     group_by(speaker, aspiration) %>%
     summarize(mean = mean(vowel.dur))) ->  
  many.shuffles; tail(many.shuffles)
```
Посчитаем разницу в каждой симуляции:
```{r}
many.shuffles %>% 
  group_by(.index, speaker) %>%
  summarize(diff.mean.shuffle = diff(mean)) ->
  shuffle.diff; tail(shuffle.diff)
```

И рисуем
```{r}
shuffle.diff %>% 
  ggplot(aes(x = diff.mean.shuffle)) +
    geom_density(fill = "lightblue")+
    geom_rug()+
    geom_vline(data = obs.diff, aes(xintercept = diff.mean), color = "red") +
    geom_vline(data = obs.diff, aes(xintercept = -diff.mean), color = "red") +
    facet_wrap(~speaker)+
    labs(title = paste("Mean difference of", 10000, "shufflings and observed values (in red)"))
```

Мы видим, что у трех носителей `brs02`, `shg05` и `tt01` наблюдаемая разница выходит далеко за пределы результатов перемешивания, а у носителей `bte03` и `jj04` они достаточно сильно заходят. Сколько из полученных разниц средних выходит за границы, поставленные нашими данными?
 
```{r, message = FALSE}
shuffle.diff%>% 
  left_join(., obs.diff) %>% 
  mutate(outside = diff.mean.shuffle > abs(diff.mean) | diff.mean.shuffle < diff.mean) %>% 
  group_by(speaker, outside) %>% 
  summarise(number = n()) %>% 
  ggplot(aes(speaker, number, fill = outside))+
  geom_bar(stat = "identity", position = "dodge")
```

Давайте забьюм на Стьюдента и посчитаем тест Уэлча. Тогда не надо бороться с предположением t-test об одинаковой дисперсии и одинаковом количестве наблюдений. Чтобы получить t-статистику нужно полученную в симуляциях разницу разделить на $\sqrt{\frac{sd_1}{n_1}+\frac{sd_2}{n_2}}$.

```{r}
icelandic %>%
  group_by(speaker, aspiration) %>% 
  summarise(under.sqrt = sd(vowel.dur)/n()) %>% 
  spread(aspiration, under.sqrt) %>% 
  mutate(t.denominator = sqrt(no+yes)) %>% 
  select(speaker, t.denominator) ->
  t.denominator; t.denominator
```

```{r, message= FALSE}
shuffle.diff %>% 
  left_join(., t.denominator) %>% 
  left_join(., obs.diff) %>% 
  ggplot(aes(diff.mean.shuffle/t.denominator))+
  geom_density(fill = "lightblue")+
  geom_vline(aes(xintercept = diff.mean/t.denominator), color = "red")+
    geom_vline(aes(xintercept = -diff.mean/t.denominator), color = "red")+
  facet_wrap(~speaker)+
  labs(x = "t statistic")
```

Ну и осталось посчитать p-value, но мне лень.

## 2. Bootstrap

